---
title: "Instance-level Variable Attributions"
output:
  prettydoc::html_pretty:
    theme: tactile 
    highlight: github
    math: katex
    toc: true
    self-contained: true
#date: "2025-03-11"
---

```{r setup, include=FALSE}
knitr::opts_chunk$set(echo = TRUE)
```

這份講義主要說明如何使用 R 計算 Shapley values，針對個別資料研究解釋變數對預測值的貢獻度。以下三個例子皆以 tree-based models (Random Forest、XGBoost、LightGBM) 作為示範，建模的細節已很大程度地簡化，實用上還是建議善用交互驗證好好挑選模型參數。另外，事實上絕大多數的資料模型皆可用於 Shapley values 計算這類型的事後分析，並不限於 tree-based models，學員可自由替換模型來測試 Shapley values 計算出來的效果。

```{r instPkg, echo=TRUE, eval=FALSE, message=FALSE, warning=FALSE}
install.packages(c("DALEX", "randomForest", "xgboost", "lightgbm", "ggplot2", "gridExtra"))
```

# 範例一：心臟疾病成因

資料為心臟疾病診斷結果與病患的檢驗報告數據，共有 303 位病患及 15 個欄位，以下是資料欄位的說明：

- `Unnamed: 0`:	編號（不重要，資料的索引代號）
- `Age`: 年齡（歲）
- `Sex`: 性別（`1` = 男性，`0` = 女性）
- `ChestPain`	胸痛類型（`typical`、`asymptomatic`、`nonanginal`、`nontypical`）
- `RestBP`	靜止血壓（mm Hg）
- `Chol`:	血清膽固醇濃度（mg/dl）
- `Fbs`:	空腹血糖 > 120 mg/dl（`1` = 是，`0` = 否）
- `RestECG`:	靜止心電圖結果（`0` = 正常、`1` = 有ST-T波異常、`2` = 左心室肥大）
- `MaxHR`: 運動心跳最大值
- `ExAng`: 運動誘發心絞痛（`1` = 有，`0` = 無）
- `Oldpeak`: 運動引起的 ST 段下降（和休息時比較，單位：mm）
- `Slope`: 運動高峰時 ST 段的坡度（`1` = 上升、`2` = 平坦、`3` = 下降）
- `Ca`: 螢光攝影檢測到的主要血管數量（`0` - `3`）
- `Thal`: 地中海貧血測試結果（`normal` = 正常、`fixed` = 固定缺陷、`reversable` = 可逆缺陷）
- `AHD`: 是否有心臟病（`Yes` = 有，`No` = 無）

```{r readHeart, echo=TRUE, eval=TRUE, message=FALSE, warning=FALSE}
heartUrl <- 'https://raw.githubusercontent.com/PingYangChen/BDA_Course_R_Code/refs/heads/main/sample_data/Heart.csv'
heartDf <- read.csv(heartUrl)
heartDf$ChestPain <- as.factor(heartDf$ChestPain)
heartDf$Fbs <- as.factor(heartDf$Fbs)
heartDf$RestECG <- as.factor(heartDf$RestECG)
heartDf$ExAng <- as.factor(heartDf$ExAng)
heartDf$Slope <- as.factor(heartDf$Slope)
heartDf$Thal <- as.factor(heartDf$Thal)
heartDf$AHD <- as.factor(heartDf$AHD)
```

```{r procHeart, echo=TRUE, eval=TRUE, message=FALSE, warning=FALSE}
# Remove the first Column: ID number
heartDf <- heartDf[,-1]
# Remove NAs
locNA <- which(sapply(1:nrow(heartDf), function(i) sum(is.na(heartDf[i,])) > 0))
heartDf <- heartDf[-locNA,]
```

```{r viewHeart, echo=TRUE, eval=TRUE, message=FALSE, warning=FALSE}
names(heartDf)
head(heartDf, 6)
```

```{r trainDataHeart, echo=TRUE, eval=TRUE, message=FALSE, warning=FALSE}
heartY <- as.numeric(heartDf$AHD) - 1
heartX <- heartDf[,-ncol(heartDf)]
```

```{r trainRfHeart, echo=TRUE, eval=TRUE, message=FALSE, warning=FALSE}
library(randomForest)
# Fit random forest model for the Heart data
heartRfMdl <- randomForest(x = heartX, y = as.factor(heartY), ntree = 100)
```

```{r makeRfExpHeart, echo=TRUE, eval=TRUE, message=TRUE, warning=FALSE}
# Create random forest explainer object
library(DALEX)
heartRfExp <- explain(heartRfMdl, data = heartX, y = heartY)
```

```{r predHeart1, echo=TRUE, eval=TRUE, message=TRUE, warning=FALSE}
# Return the fitted values for the first 10 observations
predict(heartRfMdl, newdata = heartX[1:10,])
```
<!--
```{r expHeart1, echo=TRUE, eval=TRUE, message=FALSE, warning=FALSE}
# Compute approximated Shapley value for the first observation
shapObs_1 <- predict_parts(explainer = heartRfExp, 
  new_observation = heartX[1,], type = "shap", B = 25
)
print(shapObs_1)
```
```{r shapHeart1, echo=TRUE, eval=TRUE, message=FALSE, warning=FALSE}
# Draw the Shapley value of the first observation
plot(shapObs_1) 
```
-->

```{r expHeart2, echo=TRUE, eval=TRUE, message=FALSE, warning=FALSE}
# Shapley value of observation 2
shapHeartObs_2 <- predict_parts(explainer = heartRfExp, 
  new_observation = heartX[2,], type = "shap", B = 25
)
print(shapHeartObs_2)
```

```{r shapHeart2, echo=TRUE, eval=TRUE, message=FALSE, warning=FALSE, fig.align='center'}
# Draw the Shapley value of the second observation
plot(shapHeartObs_2) 
```

```{r expHeart3, echo=TRUE, eval=TRUE, message=FALSE, warning=FALSE}
# Compute approximated Shapley value for the third observation
shapHeartObs_3 <- predict_parts(explainer = heartRfExp, 
  new_observation = heartX[3,], type = "shap", B = 25
)
print(shapHeartObs_3)
```
```{r shapHeart3, echo=TRUE, eval=TRUE, message=FALSE, warning=FALSE, fig.align='center'}
# Draw the Shapley value of the first observation
plot(shapHeartObs_3) 
```




# 範例二：員工離職動機

此資料描述員工的基本資料、工作情況、與職場問卷調查分數，欲分析員工離職的可能性以及影響離職的關鍵因素，以下是資料欄位的說明：

- `Attrition`: 員工是否離職（"Yes" 表示離職，"No" 表示未離職）為反應變數。
- `Age`: 員工年齡。
- `Gender`: 員工性別。
- `TotalWorkingYears`: 總工作年數。
- `YearsInCurrentRole`: 在當前職位上的工作年數。
- `YearsSinceLastPromotion`: 自上次晉升以來的年數。
- `DistanceFromHome`: 通勤距離。
- `JobLevel`: 職位等級。
- `MonthlyIncome`: 每月收入。
- `PercentSalaryHike`: 薪資漲幅百分比。
- `TrainingTimesLastYear`: 去年接受培訓的次數。
- `StockOptionLevel`: 股票期權等級。
- `EnvironmentSatisfaction`: 對工作環境的滿意度（數值表示，`1`-`4`）。
- `JobInvolvement`: 工作參與度（數值表示，`1`-`4`）。
- `JobSatisfaction`: 對工作的滿意度（數值表示，`1`-`4`）。
- `RelationshipSatisfaction`: 與同事或上司的關係滿意度（數值表示，`1`-`4`）。
- `WorkLifeBalance`: 工作與生活的平衡程度（數值表示，`1`-`4`）。


```{r readAttr, echo=TRUE, eval=TRUE, message=FALSE, warning=FALSE}
AttrUrl <- 'https://raw.githubusercontent.com/PingYangChen/BDA_Course_R_Code/refs/heads/main/sample_data/attrition.csv'
AttrDf <- read.csv(AttrUrl)
AttrDf$Attrition <- as.factor(AttrDf$Attrition)
AttrDf$Gender <- as.factor(AttrDf$Gender)
```
```{r viewAttr, echo=TRUE, eval=TRUE, message=FALSE, warning=FALSE}
names(AttrDf)
head(AttrDf, 6)
```

```{r trainDataAttr, echo=TRUE, eval=TRUE, message=FALSE, warning=FALSE}
AttrY <- as.numeric(AttrDf$Attrition) - 1
AttrX <- model.matrix(~ ., data = AttrDf[,-1])[,-1]
#
AttrY_Distri <- table(AttrY)/sum(table(AttrY))
AttrW <- (1/AttrY_Distri[1])^AttrY * (1/AttrY_Distri[2])^(1 - AttrY)
```

```{r trainXgbAttr, echo=TRUE, eval=TRUE, message=FALSE, warning=FALSE}
library(xgboost)
attrXgbMdl <- xgboost(
  data = AttrX, label = AttrY, nrounds = 20, weight = AttrW, verbose = FALSE,
  params = list(max.depth = 3, eta = 0.1, objective = "binary:logistic")
)
```

```{r makeXgbExpAttr, echo=TRUE, eval=TRUE, message=FALSE, warning=FALSE}
# Create xgboost explainer object
library(DALEX)
attrXgbExp <- explain(attrXgbMdl, data = AttrX, y = AttrY)
```

```{r predAttr1, echo=TRUE, eval=TRUE, message=TRUE, warning=FALSE}
# Return the fitted values for the 1st observation
attrXgbPred <- predict(attrXgbMdl, newdata = as.matrix(AttrX))
```


```{r expAttr1, echo=TRUE, eval=TRUE, message=FALSE, warning=FALSE}
# Shapley value of observation 1
shapAttrObs_1 <- predict_parts(explainer = attrXgbExp, 
  new_observation = t(as.matrix(AttrX[1,])), type = "shap", B = 25
)
print(shapAttrObs_1)
```

```{r shapAttr1, echo=TRUE, eval=TRUE, message=FALSE, warning=FALSE, fig.align='center'}
# Draw the Shapley value of observation 1
plot(shapAttrObs_1) 
```


```{r}
attrXgbPredId_Yes <- which(attrXgbPred > 0.5)
print(attrXgbPredId_Yes)
```

```{r expAttrYes, echo=TRUE, eval=TRUE, message=FALSE, warning=FALSE, fig.align='center', fig.width=12, fig.height=22}
# Compute approximated Shapley value for observations with prediction Attrition = Yes
library(ggplot2)
library(gridExtra)

nShpPlots <- length(attrXgbPredId_Yes)
nShpCol <- 2
nShpRow <- ceiling(nShpPlots/nShpCol)

gplotList <- vector(mode = "list", length = nShpPlots)
for (i in 1:nShpPlots) {
  shapAttrObs <- predict_parts(explainer = attrXgbExp, 
    new_observation = t(as.matrix(AttrX[attrXgbPredId_Yes[i],])), type = "shap", B = 25
  )
  gplotList[[i]] <- plot(shapAttrObs)
}
grid.arrange(grobs=gplotList, nrow = nShpRow)
```



# 範例三：房價構成要素

此資料集描述房地產相關的特性與價格，包含以下欄位：

- `price`: 房屋價格（貨幣單位表示）
- `area`: 房屋面積（平方英尺）
- `bedrooms`: 臥室數量
- `bathrooms`: 浴室數量
- `stories`: 層數
- `mainroad`: 是否臨主路（`"yes"` 表示是，`"no"` 表示否）
- `guestroom`: 是否有客房（`"yes"` 表示有，`"no"` 表示沒有）
- `basement`: 是否有地下室（`"yes"` 表示有，`"no"` 表示沒有）
- `hotwaterheating`: 是否有熱水供暖系統（`"yes"` 表示有，`"no"` 表示沒有）
- `airconditioning`: 是否有空調（`"yes"` 表示有，`"no"` 表示沒有）
- `parking`: 車位數量
- `prefarea`: 是否位於首選地區（`"yes"` 表示是，`"no"` 表示否）
- `furnishingstatus`: 家具狀態（`"furnished"` 表示全配家具，`"semi-furnished"` 表示部分家具，`"unfurnished"` 表示無家具）

```{r readHouse, echo=TRUE, eval=TRUE, message=FALSE, warning=FALSE}
HouseUrl <- 'https://raw.githubusercontent.com/PingYangChen/BDA_Course_R_Code/refs/heads/main/sample_data/housing.csv'
HouseDf <- read.csv(HouseUrl)
HouseDf$mainroad <- as.factor(HouseDf$mainroad)
HouseDf$guestroom <- as.factor(HouseDf$guestroom)
HouseDf$basement <- as.factor(HouseDf$basement)
HouseDf$hotwaterheating <- as.factor(HouseDf$hotwaterheating)
HouseDf$airconditioning <- as.factor(HouseDf$airconditioning)
HouseDf$prefarea <- as.factor(HouseDf$prefarea)
HouseDf$furnishingstatus <- as.factor(HouseDf$furnishingstatus)
```
```{r viewHouse, echo=TRUE, eval=TRUE, message=FALSE, warning=FALSE}
names(HouseDf)
head(HouseDf, 6)
```


```{r trainDataHouse, echo=TRUE, eval=TRUE, message=FALSE, warning=FALSE}
HouseY <- HouseDf$price
HouseX <- model.matrix(~ ., data = HouseDf[,-1])[,-1]
```

```{r trainLgbmHouse, echo=TRUE, eval=TRUE, message=FALSE, warning=FALSE}
library(lightgbm)
houseLgbmMdl <- lightgbm(
  data = HouseX, label = HouseY, nrounds = 5, 
  params = list(max.depth = 2, learning_rate = 0.5, objective = "regression", 
                bagging_freq = 1)
)
```

從模型檢視影響房價的前三大關鍵因子

```{r makeLgbmExpHouse, echo=TRUE, eval=TRUE, message=FALSE, warning=FALSE}
# Create xgboost explainer object
library(DALEX)
houseLgbmExp <- explain(houseLgbmMdl, data = HouseX, y = HouseY)
```

```{r makeLgbmExpHouseVI, echo=TRUE, eval=TRUE, message=FALSE, warning=FALSE}
houseLgbmVarImp <- model_parts(houseLgbmExp, type = "variable_importance")
print(houseLgbmVarImp)
```
```{r drawLgbmExpHouseVI, echo=TRUE, eval=TRUE, message=FALSE, warning=FALSE, fig.align='center', fig.width=8, fig.height=6}
plot(houseLgbmVarImp)
```

以下 `HouseTestDf` 資料，此三筆資料的 `'area'` 皆一樣大，利用模型預測房價，並個別解析三者房價不同的原因。
```{r setHouseTestDf, echo=TRUE, eval=TRUE, message=FALSE, warning=FALSE}
HouseTestDf <- data.frame(
  'area'= c(6000, 6000, 6000), 'bedrooms'= c(4, 4, 2), 'bathrooms'= c(3, 2, 1), 
  'stories'= c(2, 4, 1), 'mainroad' = c('yes', 'yes', 'yes'), 
  'guestroom' = c('yes', 'no', 'no'), 'basement' = c('yes', 'no', 'no'), 
  'hotwaterheating' = c('yes', 'no', 'no'), 'airconditioning' =  c('yes', 'yes', 'no'), 
  'parking' = c(2, 0, 0), 'prefarea' = c('no', 'no', 'no'), 
  'furnishingstatus' = c('semi-furnished', 'unfurnished', 'semi-furnished')
)
print(HouseTestDf)
```


```{r}
HouseTestDf$mainroad  <- factor(HouseTestDf$mainroad, levels = levels(HouseDf$mainroad))
HouseTestDf$guestroom <- factor(HouseTestDf$guestroom, levels = levels(HouseDf$guestroom))
HouseTestDf$basement  <- factor(HouseTestDf$basement, levels = levels(HouseDf$basement))
HouseTestDf$hotwaterheating  <- factor(HouseTestDf$hotwaterheating, levels = levels(HouseDf$hotwaterheating))
HouseTestDf$airconditioning  <- factor(HouseTestDf$airconditioning, levels = levels(HouseDf$airconditioning))
HouseTestDf$prefarea         <- factor(HouseTestDf$prefarea, levels = levels(HouseDf$prefarea))
HouseTestDf$furnishingstatus <- factor(HouseTestDf$furnishingstatus, levels = levels(HouseDf$furnishingstatus))
```


```{r predHouse, echo=TRUE, eval=TRUE, message=TRUE, warning=FALSE}
# Return the fitted values for the 1st observation
HouseTestX <- model.matrix(~ ., data = HouseTestDf)[,-1]
houseLgbmPred <- predict(houseLgbmMdl, newdata = HouseTestX)
print(houseLgbmPred)
```



```{r expHouse, echo=TRUE, eval=TRUE, message=FALSE, warning=FALSE, fig.align='center', fig.width=12, fig.height=14}
# Compute approximated Shapley value for observations with prediction Attrition = Yes
library(ggplot2)
library(gridExtra)

nShpPlots <- length(houseLgbmPred)
nShpCol <- 1
nShpRow <- ceiling(nShpPlots/nShpCol)

gplotList <- vector(mode = "list", length = nShpPlots)
for (i in 1:nShpPlots) {
  shapHouseObs <- predict_parts(explainer = houseLgbmExp, 
    new_observation = t(as.matrix(HouseTestX[i,])), type = "shap", B = 25
  )
  gplotList[[i]] <- plot(shapHouseObs)
}
grid.arrange(grobs=gplotList, nrow = nShpRow)
```





